【裁判字號】    98,交上易,69
【裁判日期】    980519
【裁判案由】    過失致死
【裁判全文】
臺灣高等法院刑事判決                98年度交上易字第69號
上  訴  人  臺灣臺北地方法院檢察署檢察官
被      告  甲○○
選任辯護人  李平義律師
上列上訴人因被告過失致死案件，不服臺灣臺北地方法院97年度
交易字第754號，中華民國98年2月6 日第一審判決（起訴案號：
臺灣臺北地方法院檢察署97年度偵字第23821號），提起上訴，
本院判決如下：
    主  文
上訴駁回。
    理  由
一、本院審理結果，認原判決對被告甲○○為無罪之諭知，核無
    不當，應予維持，並引用原判決（如附件）記載之證據及理
    由。
二、檢察官上訴意旨略以：
  (一)本件被害人葉開興自民國97年3月25日被撞後即昏迷不醒，
    迄同年7月7日死亡，均未醒過等情，為被告所不爭，期間雖
    因醫院病床有限及醫療費用負擔考量，而改住療養院，復因
    併發症又住進萬芳醫院，死亡時由萬芳醫院陳俊男醫師開具
    死亡原因為肺炎之死亡書給家屬領埋，惟被告之過失行為與
    被害人之死亡，自始並未中斷，原審忽略下列數點，嫌有未
    洽：
  1.被害人因車禍重傷終致併發其他病症死亡之事例十有八、九
    ，實務上例皆不以因果中斷視之，否則除非當場死亡之少例
    ，殊少有過失致死情事，本件被害人自始即因車禍傷重昏迷
    ，至死亡從未醒過，豈能因併發肺炎死亡即謂其死亡與被告
    之肇事無關？
  2.據被害人家屬指陳，本件車禍後即以電話報警，警察敷衍以
    對，被告旋即與家屬和解。按被害人傷重如此，一般醫師以
    其專業常識，豈敢擅自以併發之症狀開具死亡證書，諸上行
    逕已與常情迴異，詎原審未察，偏採陳俊男醫師形同自辯之
    證詞，為認定被害人死亡與被告肇事無關之最主要依據，其
    採證似已偏離經驗法則。
  3.死者家屬礙於和解在先，自難表示追究之願望，原審自亦不
    宜以家屬不予追究為由，為判決之參據。
  (二)被告駕車疏未注意讓直行車先行及注意車前狀況，以致撞傷
    被害人，被害人因而昏迷終致併發肺炎死亡，應有因果關係
    ，原審未予判刑，容有未洽。
  (三)請將原判決撤銷，更為適當之判決等語。
三、按刑事訴訟法第161條第1項規定：檢察官就被告犯罪事實，
    應負舉證責任，並指出證明之方法。因此，檢察官對於起訴
    之犯罪事實，應負提出證據及說服之實質舉證責任。倘其所
    提出之證據，不足為被告有罪之積極證明，或其闡明之證明
    方法，無從說服法官以形成被告有罪之心證，基於無罪推定
    之原則，自應為被告無罪判決之諭知（最高法院92年台上字
    第128號判例意旨參照）。又刑法之過失，其過失行為與結
    果間，在客觀上有相當因果關係始得成立。所謂相當因果關
    係，係指依經驗法則，綜合行為當時所存在之一切事實，為
    客觀之事後審查，認為在一般情況下，有此環境，有此行為
    之同一條件，均可發生同一之結果者，則該條件即為發生結
    果之相當條件，行為與結果即有相當因果關係。反之，若在
    一般情形下，有此同一條件存在，而依客觀之審查，認為不
    必皆發生此結果者，則該條件與結果並不相當，不過偶然之
    事實而已，其行為與結果間即無相當因果關係（最高法院76
    年度台上字第192號判例意旨參照）。
四、經查：
  (一)台北市萬芳醫院出具之被害人死亡證明書，記載直接引起其
    死亡之疾病，為「肝硬化合併肝腫瘤及肺炎」（見他字第90
    51號卷第8頁），復有該醫院之病歷影本可稽（見外放資料
    ），可見醫師認定之被告死亡原因有二，即除肺炎外，同時
    尚有肝硬化合併肝腫瘤之疾病，非單純肺炎一項。檢察官並
    未否定這些死亡原因，亦未提出其他之證據推翻此認定。
  (二)「肺炎」係被害人死亡原因之一，且陳俊男醫師於原審證稱
    ：病人因臥床抵抗力較弱，較易發炎、感染等語。據此，雖
    得認被害人車禍後，臥床數月，其因而受感染而罹肺炎之機
    率較高，惟亦僅止於發炎、感染之機率較高而已，尚非必然
    導致發炎、受感染。此外，乃肺炎及肝硬化合併肝腫瘤共同
    導致被害人死亡，而車禍臥床，並不致於發生肝硬化合併肝
    腫瘤之疾病，亦即被害人死因之一「肝硬化合併肝腫瘤」，
    非屬車禍受傷引起之併發症，與車禍無任何關聯性，甚為明
    確，足認被害人之死亡，係有其他病情之發生，無從認定係
    車禍所引起。從而，陳俊男醫師於原審稱：據其判斷，被害
    人之死亡與車禍無直接關係等語，應認具參考之價值。檢察
    官以其他車禍重傷之被害人終致併發其他病症死亡之事例，
    指陳被告之過失對於本件被害人之死亡，有相當因果關係云
    云，顯忽略被害人「肝硬化合併肝腫瘤」之死亡原因，非車
    禍所致，無從認定其間具相當因果關係。
  (三)檢察官對於起訴之犯罪事實，既應負提出證據及說服之實質
    舉證責任，而本件被害人死亡之原因與被告之過失行為所造
    成之車禍間，是否具相當因果關係一節，檢察官未能提出積
    極之證據。原判決敘明如何認定被告原應負過失重傷罪，惟
    未經合法告訴，以及被告不應負過失致死罪之理由，核無違
    一般社會大眾認知之經驗法則或論理法則。
五、綜上，原審為公訴不受理之判決，經核其認事用法及證據之
    取捨，並無違誤。檢察官上訴意旨所陳各節，仍無從使本院
    形成被告過失致死有罪之心證，檢察官之上訴為無理由，應
    予以駁回。
據上論斷，應依刑事訴訟法第368條、第373條，判決如主文。
本案經檢察官劉異海到庭執行職務。
中    華    民    國    98    年    5     月    19    日
            刑事第十三庭  審判長法  官  曾德水
                                法  官  陳恆寬
                                法  官  趙文
以上正本證明與原本無異。
不得上訴。
                                書記官  葉金發
中    華    民    國    98    年    5     月    22    日


司法院資訊處製作；財團法人民間司法改革基金會備份。
